臺北高等行政法院判決
　　　　　　　　　　　　　　　　　　　93年度訴字第2990號
　　　　　　　　　　　　　　　.
原　　　告　甲○○
訴訟代理人　許秀川（會計師）
被　　　告　臺北市稅捐稽徵處
代　表　人　乙○○處長）住同.
訴訟代理人　丁○○
　　　　　　丙○○
上列當事人間因地價稅事件，原告不服臺北市政府中華民國93年
7月14日府訴字第09313773700號訴願決定，提起行政訴訟。本院
判決如下：
    主  文
原告之訴駁回。
訴訟費用由原告負擔。
　　事  實
一、事實概要：原告所有臺北市○○區○○段3小段320、372之1
    地號、公訓段3小段137、141、151、151之3、151之5至7、1
    51之9至10、161之4、161之13、162、198、220、243、246
    、247地號，老泉段4小段451地號；內湖區○○段○○段294
    地號；信義區○○段○○段84地號等22筆土地，經被告所轄
    文山分處核定其民國92年地價稅為新臺幣（下同）1,480,
    855元。原告不服，申請復查，經被告以北市稽法乙字第092
    64345700號復查決定駁回。原告仍不服，提起訴願，復遭決
    定駁回，遂提起本件行政訴訟，就其中興安段3小段320地號
    ，公訓段3小段141、161之4、246、247地號，老泉段4小段
    451地號，信義區○○段○○段84地號等7筆土地（下稱系爭
    土地）之92年地價稅處分聲明不服。
二、兩造聲明：
  (一)原告聲明：訴願決定及原處分均撤銷。
  (二)被告聲明：駁回原告之訴。
三、兩造之爭點：
　(一)原告主張之理由：
    1.本件興安段3小段320地號，地目「田」，應符合土地稅法
      施行細則第21條第2項「仍作農業用地使用」之規定，應
      課徵田賦。依土地稅法第22條之1規定，原處分予以改課
      地價稅顯非適法。另其面積小於2公頃，為山坡地限制開
      發建築地區，無法申請建照，應准予免徵地價稅。
    2.公訓段3小段141地號，地目「林」，為附近社區居民經常
      往來之通道，亦為附近居民不特定人士晨昏活動之場所，
      應符合土地稅減免規則第9條之規定，免徵地價稅，或逕
      向使用人長青俱樂部發單課稅。
    3.公訓段3小段161之4地號，地目「建」，公訓段3小段246
      、247地號，老泉段4小段451地號，地目「建」，面積均
      小於2公頃，為山坡地限制開發建築地區，無法申請建照
      ，應准予免徵地價稅。
    4.信義區○○段○○段84地號，地目「建」，係畸零地無法
      申請建照，應准予免徵地價稅。
  (二)被告主張之理由：
    1.查興安段3小段320地號地目雖為田，然為83年公共設施完
      竣地區，且土地使用分區為第參種住宅區，自不符合土地
      稅法第22條第1項、第2項、同法施行細則第21條第2項課
      徵田賦之規定，是原告之主張，應不足採。
    2.又公訓段3小段141地號土地，地目雖為「林」，惟83年公
      共設施已完竣，且地上建物為臺北市○○路○段187號，為
      長青俱樂部所使用，未符合土地稅減免規則第9條免徵地
      價稅之要件。至原告另主張逕向長青俱樂部發單課稅乙節
      ，原告自應依土地稅法第4條規定，檢附相關資料另案向
      被告所轄文山分處申請由占有人代繳，在未經核准由占有
      人代繳前，本件原核定以該土地之所有權人（即原告）為
      地價稅之納稅義務人，並無違誤。
    3.末查興安段3小段320地號、公訓段3小段246、247地號、
      老泉段4小段451地號等4筆土地，地目分別為田、建，60
      年間即發布此地區都市細部計畫。依臺北市山坡地開發建
      築要點規定，臺北市為加強都市計畫區內山坡地開發建築
      之管理及維護環境品質，山坡地係採整體開發，是上開4
      筆土地既未經臺北市政府都市發展局認定為依法不能建築
      之土地，即非前揭土地稅法第22條第1項所謂依法限制建
      築或不能建築之情形。至信義區○○段○○段84地號土地
      ，地目為「建」，按土地因面積狹小致形成畸零地，固無
      法單獨建築，惟與鄰接土地合併達到最小基地面積標準者
      即可建築，是並非依法限制建築或不能建築之情形，此經
      財政部82年12月16日台財稅字第820570901號函釋在案。
      是上開5筆土地，並未具備土地稅法第22條課徵田賦及土
      地稅減免規則第9條規定應免徵地價稅之要件。
    4.另就公訓段3小段161之4地號、公訓段3小段246、247地號
      、老泉段4小段451地號、信義區○○段○○段84地號土地
      使用情形分述如下：
      (1)公訓段3小段161之4地號土地：地目為建，位於第2種住
        宅區，種有雜樹，非供道路使用，此有前開土地稅減免
        表附案可稽，不符土地稅減免規則第9條及第29條規定，
        應依土地稅法第14條規定課徵地價稅。
      (2)公訓段3小段246、247地號土地：地目為建，分別位於
        第3種或第2種住宅區，其使用情形依據前開土地稅減免
        表所載，非供公共使用，係供興隆路3段229巷木棚堆放
        木頭及種菜使用，不符土地稅法第22條課徵田賦之規定
        ，應依同法第14條規定課徵地價稅。
      (3)老泉段4小段451地號土地：雖位於保護區，惟其地目為
        「建」，不符土地稅法施行細則第21條第2項第1款規定
        ，且非供公共使用，應依土地稅法第14條規定課徵地價
        稅。
      (4)主張系爭信義區○○段○○段84地號土地，地目「建」
        ，位於第3種住宅區，依據臺北市市政資料庫地政資料
        顯示，其為本市○○段○○段3518建號（即本市○○路
        ○段17號）等48戶房屋之建築基地，自應依土地稅法第
        14條規定課徵地價稅。
　　理  由
一、按土地稅法第14條規定：「已規定地價之土地，除依第22條
    規定課徵田賦者外，應課徵地價稅」，第22條第1項、第2項
    規定：「非都市土地依法編定之農業用地或未規定地價者，
    徵收田賦。但都市土地合於左列規定者亦同：一、依都市計
    畫編為農業區及保護區，限作農業用地使用者。二、公共設
    施尚未完竣前，仍作農業用地使用者。三、依法限制建築，
    仍作農業用地使用者。四、依法不能建築，仍作農業用地使
    用者。五、依都市計畫編為公共設施保留地，仍作農業用地
    使用者。前項第2款及第3款，以自耕農地及依耕地375減租
    條例出租之耕地為限」，同法施行細則第21條第2項規定：
    「本法第22條第1項但書規定都市土地農業區、保護區、公
    共設施尚未完竣地區、依法限制建築地區、依法不能建築地
    區及公共設施保留地限作或仍作農業用地使用者，指上開地
    區內之左列土地。一、土地登記簿上所載為田、旱、林、養
    、牧、原、池、鹽、水、溜、溝11種地目之土地。二、實際
    供與農業經營不可分離之農舍畜、禽舍、倉儲設備、曬場、
    集貨場、農路、灌溉、排水、漁用碼頭、水稻育苗用地、儲
    水池、農用溫室及其他農業使用之土地」。是以，都市土地
    以課徵地價稅為原則，除為免增加農民之負擔，遇有前開土
    地稅法第22條第1項但書規定之為農業使用之情形，方例外
    課徵田賦。另按同法第4條第1項第4款規定：「土地有左列
    情形之一者，主管稽徵機關得指定土地使用人負責代繳其使
    用部分之地價稅或田賦：一、…四、土地所有權人申請由占
    有人代繳者」，即土地所有權人應踐行申請手續，主管機關
    始得指定他人代繳其使用部分之地價稅。又土地稅減免規則
    第9條規定：「無償供公共使用之私有土地，經查明屬實者
    ，在使用期間內，地價稅或田賦全免。但其屬建造房屋應保
    留之空地部分，不予免徵。」
二、經查，原告所有包括系爭土地之22筆土地，經被告所轄文山
    分處核定其92年地價稅為1,480,855元等事實，有地價稅課
    稅明細表附於原處分卷可憑，堪予認定。原告不服，就其中
    系爭土地7筆92年地價稅提出行政救濟，主張如事實欄所載
    。
三、茲就原告主張之各筆土地，是否合於課徵田賦或應予減免，
    分述如下：
  (一)興安段3小段320地號地目雖為田，然為83年公共設施完竣地
    區，此有台北市83年都市計畫公共設施完竣地區土地清冊1
    份附於原處分卷可憑，且土地使用分區為第參種住宅區，自
    不符合土地稅法第22條第1項、第2項、同法施行細則第21條
    第2項課徵田賦之規定。
  (二)公訓段3小段141地號土地，地目雖為「林」，惟83年公共設
    施已完竣，亦有台北市83年都市計畫公共設施完竣地區土地
    清冊1件附於原處分卷可憑，且地上建物為臺北市○○路○段
    187號，設有長青俱樂部，此亦為原告所主張，是以該土地
    非供農業使用，自不符合土地稅法第22條第1項、第2項規定
    。又地上既設為長青俱樂部，顯為特定人所使用，而非供公
    共使用，自未符土地稅減免規則第9條免徵地價稅之要件。
    至原告主張應向長青俱樂部發單課稅乙節，應先由原告自應
    依土地稅法第4條規定，檢附相關資料另案向被告所轄文山
    分處申請由占有人代繳，其未踐行此申請程序，被告自無由
    指定占有人代繳。
  (三)末查興安段3小段320地號、公訓段3小段246、247地號、老
    泉段4小段451地號等4筆土地，地目分別為田、建，60年間
    即發布此地區都市細部計畫，是否為限制開發或不能建築之
    土地，尚非原告所得自行認定。參照台北市政府都市發展局
    93年4月15日北市都規字第09331078000號函轉93年3月22日
    召開研商適用「臺北市山坡地開發建築要點」地區內之「依
    法不得建築」土地認定相關事宜會議紀錄結論，申請人應檢
    附文件提出申請，由臺北市都市發展局、建設局、工務局建
    管處3個單位共同審查，是原告未踐行此項申請並獲得認定
    ，其遽行主張各該土地為依法不能建築或限制開發土地，尚
    嫌無據。至信義區○○段○○段84地號土地，地目為「建」
    ，其雖因面積狹小致形成畸零地，惟依法仍可與鄰接土地合
    併達到最小基地面積標準，即可申請建築，自非依法限制建
    築或不能建築之土地。再者，公訓段3小段161之4地號、公
    訓段3小段246、247地號土地、老泉段4小段451地號土地、
    信義區○○段○○段84地號土地，地目均為「建」，此有都
    市土地卡附於原處分卷可憑，是該5筆土地亦與前開土地稅
    法施行細則第2條第2項第1款規定之地目要件不符，即非屬
    土地稅法第22條第1項但書規定之都市土地，自無課徵田賦
    之適用。
四、綜上所述，系爭土地均未具備土地稅法第22條及土地稅減免
    規則第9條規定應免徵地價稅之要件，則被告據以核課92年
    地價稅，尚無不合。訴願決定予以維持，亦無不當。原告仍
    執前詞及個人主觀之見解，訴請撤銷原處分與訴願決定，即
    無理由，應予駁回。
據上論結，本件原告之訴為無理由，爰依行政訴訟法第98條第3
項前段，判決如主文。
中  　華  　民　  國　    94 　　年　  10　 月　  31　日
                         第七庭審判長法  官　劉　介  中
                                   　法  官　黃  秋  鴻
                                     法  官　李　玉　卿
上為正本係照原本作成。
如不服本判決，應於送達後20日內，向本院提出上訴狀並表明上
訴理由，如於本判決宣示後送達前提起上訴者，應於判決送達後
20日內補提上訴理由書（須按他造人數附繕本）。
中　　華　　民　　國　　  94　   年　　10 　月　  31  日
                                     書記官  林  苑  珍
